【裁判字號】    92,訴,280
【裁判日期】    920729
【裁判案由】    洗錢防制法
【裁判全文】
臺灣臺北地方法院刑事判決                          九十二年度訴字第二八０號
    公  訴  人  臺灣臺北地方法院檢察署檢察官
    被      告  甲○○  男  四.
右列被告因洗錢防制法案件，經檢察官聲請簡易判決處刑（九十一年度偵字第九九五
、四０七０號），本院認不宜以簡易判決處刑，改以通常程序判決如左：
    主      文
甲○○連續幫助洗錢，處有期徒刑參月，如易科罰金，以參佰元折算壹日。
    事      實
一、甲○○曾因偽造文書案件，經本院於民國九十年三月三十日判處有期徒刑七月，
    緩刑三年（嗣經臺灣高等法院於九十年八月七日撤銷原判決，仍判處有期徒刑七
    月，緩刑三年），竟不知悔改，又於上訴審判決前，因缺錢使用，於九十年五月
    二十三日，透過自稱「林建明」之成年友人引介認識成年男子邱先生，得知可藉
    由出租自己具名設立之銀行帳戶，得款花用；且能預見其提供帳戶予不相識之人
    使用，可能幫助不詳之常業詐欺犯罪集團掩飾、隱匿其重大犯罪所得財物，竟仍
    不違其本意，而基於幫助之犯意，與之約定以新臺幣（下同）一千元之代價出租
    銀行帳戶二個月。隨即基於幫助洗錢之概括犯意，先於九十年五月二十三日至臺
    灣中小企業銀行（下稱臺灣中小企銀）中山分行開立00000000000號
    帳戶，並於次日在板橋將上開帳戶之存摺、印章、金融卡及密碼等物交付邱先生
    及林建明使用。後某不詳常業詐欺集團即於同年五月二十九日，向方秀蓮佯稱參
    加壹週刊之訪談調查抽獎被抽中三獎，可得款新台幣（下同）五十萬元，惟需先
    匯款七萬五千元至右開臺灣中小企銀帳戶方能得到獎金，致方秀蓮陷於錯誤，於
    同年五月三十日如數匯款至臺灣中小企銀00000000000號帳戶；嗣方
    秀蓮發現款項遭領取，報警處理；隨為警於同日在臺灣企銀中山分行查獲正到場
    辦理存摺掛失手續之甲○○。詎甲○○復基於同一概括犯意，再於同年六月八日
    （起訴書誤為六月七日）至第一商業銀行（下稱第一銀行）松山分行開立000
    0000000號帳戶，並將前開帳戶交予不詳犯罪集團，供渠等作為存提款及
    匯款使用，甲○○因而以此方式幫助該犯罪集團，取得及掩飾常業詐欺犯行所得
    財物，使之不易追查。嗣該犯罪集團取得甲○○之存摺、提款卡後，隨於同日（
    九十年六月八日），向乙○○佯稱係信用貸款之代書，貸款一百六十萬元需先繳
    付手續費、保險費及預收本金利息共計二十八萬九千元，致乙○○不疑有詐，先
    於九十年六月八日匯款二萬七千元、八萬元，再於九十年六月十一日轉帳七萬五
    千元至上開第一銀行0000000000號甲○○帳戶，然因遲未見辦理貸款
    事宜遂報警處理，經警於九十年七月二十六日在第一銀行松山分行查獲到場申請
    電話語音轉帳之甲○○，始查知甲○○事後已於九十年七月十一日掛失前開帳戶
    ，重新領取存摺、提款卡，並扣得甲○○事後新領之第一銀行存摺一本及提款卡
    一張，而查知上情。
二、案經方秀蓮訴請台北市政府警察局中山分局、乙○○訴請台北市政府警察局松山
    分局移送台灣台北地方法院檢察署檢察官偵查起訴。
    理      由
一、訊據被告甲○○固坦承右揭時地開立上開帳戶之事實不諱，然矢口否認有何幫助
    洗錢之不法犯行，辯稱：伊以一千元代價出借存摺、金融卡及
    給朋友林建明，不知被拿去犯罪；又第一銀行之帳戶係因為伊太太在該銀行也有
    帳戶，為了轉帳方便始申請開戶，但開戶當天即遺失存摺，惟因尚未存款，故未
    立即掛失，迄至九十年六月十一日始掛失該帳戶云云。惟查：右揭犯罪事實，業
    據被告於警訊時供承：為得款使用而至臺灣中小企銀開戶，並將該帳戶存摺、印
    章、金融卡交付不詳人使用，且嗣因覺不妥，隨於九十年五月三十日前往銀行辦
    理掛失等情甚詳，並據證人方秀蓮、乙○○於警訊中指述遭詐欺及匯款經過等情
    綦詳，並有匯款回條、臺灣中小企銀存款簿、開戶資料影本附卷可稽，暨被告事
    後掛失新領之第一銀行存款簿一本、第一銀行金融卡一張扣案及其影本附卷可資
    佐證。參以：(1)上開臺灣企銀帳戶經被告於九十年五月二十三日申請開戶後，於
    同年月二十九日下午即被詐欺集團成員用為詐欺方秀蓮匯款之收款帳戶，待方秀
    連於九十年五月三十日匯款完畢後，被告即前往臺灣中小企銀中山分行辦理掛失
    手續等情，業如前述，並為被告所不爭。又被告於九十年六月八日（存摺影本記
    錄第一筆開戶存款交易日為九十年六月八日）至第一銀行松山分行申設上開帳戶
    後，隨於同日即遭詐欺集團成員用為詐欺乙○○匯入款項之收款帳戶，待乙○○
    先後於九十年六月八日、六月十一日先後匯入金錢後，被告隨於九十年六月十一
    日掛失該第一銀行帳戶存摺，並新領存摺、提款卡等情，復為被告所不爭，亦如
    前述。足見被告申設上述二銀行帳戶後，均於短時間內，即由常業詐欺之犯罪集
    團成員持用做為收受、掩飾贓款之帳戶，且被告均於帳戶持用人收款領取後，立
    即前往銀行辦理掛失手續；果非被告蓄意出借上述二帳戶供犯罪集團運用，當無
    如此時間緊接、手段相同之理。依本案二次事實之發展態樣以觀，被告事後所為
    之掛失帳戶存摺舉措，無非係欲圖卸責之舉。被告空言辯稱：第一銀行帳戶係遺
    失云云，顯與客觀事實不符，殊難採信。(2)被告於偵查中雖辯稱：因在金門工作
    ，為求匯款予太太方便，始申設第一銀商帳戶云云；然被告申辦第一銀行帳戶之
    際已自金門返回臺灣乙節，業據被告之妻李秋鴻於偵查中證述明確（九十一年度
    偵字第九九五號偵查卷第四十八頁參照），是被告空言辯稱因為在金門工作，為
    匯款予配偶始申設第一銀行帳戶云云，顯係卸責之詞，委無足採。(3)被告於本院
    審判期日自承：出借臺灣中小企銀帳戶後，因認可能會有問題，乃前往銀行掛失
    等情甚詳（本院審判筆錄第十頁參照）。顯見被告於開戶提供存摺、印章、提款
    卡供不詳人員使用前，已足預見該等人物或其集團可能將其銀行帳戶用於掩飾其
    自己重大犯罪所得財物，竟仍不違其本意，為取得款項花用，而於開戶後交付存
    摺、提款卡、印鑑等物供該集團使用，其有幫助犯罪集團洗錢之不確定故意甚明
    。且銀行帳戶為個人理財工具，性質上具有特殊之專屬性，果非有特別之原因關
    係，一般人均無隨意出借或借用他人銀行帳戶之理；是依吾人生活經驗，果見陌
    生人欲蒐集承租大量銀行帳戶供己使用，應足以知悉其係為掩飾犯罪所得之用。
    從而被告於得預見上情之情形下，仍二度開戶提供不詳犯罪集團作為掩飾其犯罪
    所得之帳戶，應認有幫助常業詐欺犯罪集團洗錢之不確定故意。綜上所述，本件
    事證已明，被告犯行堪以認定。
二、被告出租提供銀行帳戶予不詳犯罪集團使用，幫助常業詐欺之犯罪集團為掩飾因
    自己重大犯罪所得財物之行為，核係幫助犯洗錢防制法第九條第一項之幫助洗錢
    罪。被告前後二次犯行之時間緊接，犯意概括，所犯構成要件相同，為連續犯，
    依法加重其刑。又被告係幫助不詳犯罪集團就其等常業詐欺之重大犯罪所得為洗
    錢犯行，為幫助犯，按正犯之刑減輕之；並依法先加重後減輕之。爰審酌被告明
    知出借存摺帳戶供人使用，可能係作為不欲為人知之存、提款手續之用，仍自承
    因缺款使用，始向臺灣中小企銀申請設立帳戶，並出借不詳人使用牟利，顯係因
    缺錢而一時失慮為本件犯行，及其智識、動機、手段、所生使重大犯罪不易查察
    之危害、犯後態度等一切情狀，量處如主文所示之刑，並諭知易科罰金之折算標
    準。
三、至扣案第一銀行存摺、提款卡，均係被告事後於九十年六月十一日掛失後新領之
    存摺、提款卡，業據被告於警訊及本院審判期日陳述明確，自非交付犯罪集團犯
    幫助洗錢罪所用之存摺、提款卡，非屬供犯罪所用之物，無從宣告沒收，附此說
    明。
據上論斷，應依刑事訴訟法第四百五十二條、第二百九十九條第一項前段，洗錢防制
法第九條第一項，刑法第十一條前段、第五十六條、第三十條第二項、第四十一條第
一項前段，罰金罰鍰提高標準條例第二條，判決如主文。
本案經檢察官陳弘杰到庭執行職務
中      華      民      國    九十二    年      七      月    二十九    日
                              臺灣臺北地方法院刑事第八庭
                                  法  官  朱瑞娟
如不服本判決，應於判決送達後十日內，向本院提出上訴狀。
右正本證明與原本無異。
                                  書記官  梁淑時
中      華      民      國    九十二    年      八      月      一      日
附錄本案所犯法條全文
洗錢防制法第九條
洗錢者，處五年以下有期徒刑，得併科新台幣三百萬元以下罰金。
以犯前項之罪為常業者，處一年以上七年以下有期徒刑，併科新台幣一百
萬元以上一千萬元以下罰金。
法人之代表人、法人或自然人之代理人、受雇人或其他從業人員，因執行
業務犯前二項之罪者，除處罰行為人外，對該法人或自然人並科以各該項
所定之罰金。但法人之代表人或自然人對於犯罪之發生，已盡力為防止行
為者，不在此限。
犯前三項之罪，於犯罪後六個月內自首者，免除其刑；逾六個月者，減輕
或免除其刑；在偵查或審判中自白者，減輕其刑。


司法院資訊處製作；財團法人民間司法改革基金會備份。
